【裁判字號】    94,上訴,3484
【裁判日期】    950126
【裁判案由】    毒品危害防制條例
【裁判全文】
臺灣高等法院刑事判決                94年度上訴字第3484號
上  訴  人
即  被  告  甲○○
                    號（現另案於臺灣台北監獄執行中）
選任辯護人  呂福元律師
上列被告因違反毒品危害防制條例案件，不服臺灣桃園地方法院
93 年度重訴字第80號，中華民國94年8月11日第一審判決（起訴
案號：臺灣桃園地方法院檢察署93年度偵字第7349號），提起上
訴，本院判決如下：
    主  文
原判決關於甲○○先後二次共同意圖販賣而持有第一級毒品罪部
分暨定執行刑均撤銷。
甲○○被訴連續共同意圖販賣而持有第一級毒品部分，公訴不受
理。
    理  由
一、公訴意旨略以：
  (一)、被告甲○○於民國九十一年一月二十八日晚間八時許，在
      新竹縣新豐鄉道路旁，由姓名年籍不詳綽號「阿娟」之成
      年女子提供第二級毒品安非他命七包（毛重共計六五三○
      公克）予甲○○，竟意圖販賣而持有第二級毒品安非他命
      ，打算伺機以每公斤新臺幣（下同）三十八萬元之價格出
      售予不特定人謀利。另於九十一年一月二十九日晚間九時
      許，在桃園縣中壢市中央大學校門口，由姓名年籍不詳綽
      號「阿福」之成年男子提供第一級毒品海洛因六包（毛重
      共計七六二點四公克）予甲○○，意圖販賣而持有第一級
      毒品海洛因。打算伺機以一百萬元之價格出售予不特定人
      謀利。甲○○取得上開安非他命後，即將其中四包（毛重
      共計四○○○公克）交給友人崔淑玲（經台灣台中地方法
      院以九十一年度重訴字第七九五號判處有期徒刑二年確定
      ）藏放，崔淑玲遂將上開安非他命藏放在桃園縣桃園市○
      ○○街十七號協和大樓頂之花叢內。嗣於九十一年二月五
      日凌晨，台灣台中地方法院檢察署檢察官指揮臺中縣警察
      局東勢分局、清水分局、內政部警政署航空警察局、海岸
      巡防署海洋巡防總局組成之專案小組幹員，執行逮捕甲○
      ○時為其逃逸，甲○○發覺有異，乃於同日凌晨六時許，
      即撥打崔淑玲使用之0000000000號行動電話，
      指示崔淑玲將藏放在桃園縣桃園市○○○街十七號協和大
      樓頂之花叢內之安非他命，另覓妥適地點藏放，崔淑玲旋
      於同日上午八時許至在桃園縣桃園市○○○街十七號協和
      大樓頂花叢內拿取藏放之安非他命，欲另行藏放時，為警
      在協和大樓旁當場查獲，並扣得第二級毒品安非他命四包
      （毛重共計四○○○公克），繼在桃園縣桃園市○○路九
      一九號六樓，查獲安非他命一包（毛重一○○○公克）、
      分裝袋一包、葡萄糖一盒、分裝匙一支及研磨砵一個，又
      在甲○○使用之車牌號碼九Ｐ─五七○一號自小客車內，
      查獲海洛因六包（毛重共計七六二點四公克）、安非他命
      二包（毛重共計一五三○公克）、電子磅秤等物（其中關
      於第二級毒品安非他命部分，業經臺灣桃園地方法院判處
      有期徒刑七年，甲○○上訴後撤回上訴而告確定）。
  (二)、甲○○承前意圖販賣而持有第一級毒品海洛因之概括犯意
      ，於九十一年二月中旬某日，在桃園縣中央大學附近某處
      ，向姓名年籍不詳綽號「阿福」之成年男子購入第一級毒
      品海洛因後，打算伺機出售謀利。嗣於同年二月二十一日
      下午六時十分許，在桃園縣八德市城仔頂二號產業道路遭
      警查獲，並在其所駕駛車牌九Ｎ─一九七九號自用小客車
      內扣得第一級毒品海洛因一大包（毛重二七四．五公克，
      淨重二七三．九九公克，純質淨重二０一．００公克）、
      分裝袋二七三個、電子秤一台。
  (三)、因認被告甲○○所為，係犯毒品危害防制條例第五條第一
      項意圖販賣而持有第一級毒品海洛因罪嫌。被告先後二次
      所犯意圖販賣而持有第一級毒品海洛因之行為，時間緊接
      ，所犯構成要件相同之罪名，顯係基於概括之犯意為之，
      請依刑法第五十六條之規定論以連續犯。
二、按已經提起公訴之案件，在同一法院重行起訴者，應諭知不
    受理之判決，刑事訴訟法第三百零三條第二款定有明文。又
    經諭知管轄錯誤移送於管轄法院之案件，受移送之法院應逕
    自為審判，無庸再經配置之檢察官重行起訴，司法院院字第
    二八一七號解釋可供參照。另按「刑事訴訟之審判，採彈劾
    主義，案件經起訴繫屬於法院，使法院及當事人間發生訴訟
    關係，法院固即負有審判之義務，縱令起訴不合法，法院亦
    不得拒絕審判，但因不合法之起訴，祇生形式訴訟關係之效
    力，法院僅得為形式（程序性）之判決，不得為實體之判決
    ，此乃訴訟上程序事項優先原則之理所當然。」最高法院86
    年度台上字第6706號判決採同一見解，是檢察官起訴之形式
    訴訟條件，如有欠缺，其訴並不合法，僅生形式的訴訟關係
    ，不生實體的訴訟關係，法院僅應為形式判決（刑事訴訟法
    第三百零三條第二款、第七款），而無庸為實體判決。經查
    ：
  (一)、被告甲○○於民國九十一年一月二十八日下午八時許，在
      新竹縣新豐鄉道路旁，與綽號「阿娟」之姓名年籍不詳女
      子基於共同販賣第二級毒品安非他命之犯意聯絡，由「阿
      娟」提供第二級毒品安非他命七包予甲○○，甲○○再以
      每公斤三十八萬元之價格出售予不特定人，甲○○取得上
      開安非他命後，即將其中四包交給同案被告崔淑玲藏放（
      業經臺灣桃園地方法院九十一年度重訴字第七九五號以寄
      藏禁藥罪判處有期徒刑二年，緩刑三年，緩刑期內付保護
      管束），崔淑玲遂將上開安非他命藏放在桃園縣桃園市○
      ○○街十七號協和大樓頂之花叢內。甲○○另於九十一年
      一月二十九日下午九時許，在桃園縣中壢市中央大學校門
      口，與綽號「阿福」之姓名年籍不詳男子基於共同販賣第
      一級毒品海洛因之犯意聯絡，由「阿福」提供第一級毒品
      海洛因六包（合計淨重七三三點四七公克，包裝重二四點
      九一公克，純度七五點七九％，純質淨重五五五點九公克
      ）予甲○○，甲○○再以一百萬元之價格出售予不特定人
      。嗣於九十一年二月五日凌晨，臺灣臺中地方法院檢察署
      檢察官指揮臺中縣警察局東勢分局、清水分局、內政部警
      政署航空警察局、海岸巡防署海洋巡防總局組成之專案小
      組幹員，執行逮捕甲○○時為其逃逸，甲○○發覺有異，
      乃於同日凌晨六時許，即撥打崔淑玲使用之000000
      0000號行動電話，指示崔淑玲將藏放在桃園縣桃園市
      ○○○街十七號協和大樓頂花叢內之安非他命，另覓妥適
      地點藏放，崔淑玲旋於同日上午八時許，至桃園縣桃園市
      ○○○街十七號協和大樓頂花叢內拿取藏放之安非他命，
      欲另行藏放時，為警在協和大樓旁當場查獲，並扣得第二
      級毒品安非他命四包，繼在桃園縣桃園市○○路九一九號
      六樓，查獲安非他命一包、分裝袋一包、葡萄糖一盒、分
      裝匙一支及研磨砵一個，又在甲○○使用之車牌號碼９Ｐ
      ─五七一號自小客車內，查獲海洛因六包（合計淨重七
      三三點四七公克，包裝重二四點九一公克，純度七五點七
      九％，純質淨重五五五點九公克）、安非他命二包（如附
      表編號六、七所示）、電子磅秤等物。因認被告甲○○涉
      有毒品危害防制條例第四條第一項之販賣第一級毒品海洛
      因罪嫌及同條第二項之販賣第二級毒品安非他命罪嫌之事
      實，業經臺灣台中地方法院檢察署檢察官於九十一年三月
      二十五日以九十一年度偵字第二八四一號案號提起公訴，
      經臺灣臺中地方法院以九十一年度重訴緝字第五六九號判
      決諭知管轄錯誤，將案件移送於有管轄權之臺灣桃園地方
      法院，臺中地方法院檢察署檢察官不服該判決提起上訴，
      嗣為臺灣高等法院台中分院以九十二年上重訴字第八號判
      決駁回檢察官之上訴而告確定在案，有各該判決書在卷可
      稽，並有臺灣高等法院台中分院檢察署九十二年四月三日
      中分檢茂清字第○○四二九一號令在卷足參。則依前揭說
      明，被告甲○○上開所涉犯行，既經臺灣高等法院台中分
      院九十二年上重訴字第八號判決維持第一審臺灣臺中地方
      法院所為管轄錯誤，同時諭知移送管轄法院即臺灣桃園地
      方法院確定在案，此時應生訴訟繫屬移轉之效力，係為訴
      訟關係之改隸，並非訴訟關係之消滅，僅係使欠缺管轄權
      訴訟條件之瑕疵予以補正，受移送之臺灣桃園地方法院溯
      及既往成為有合法起訴之法院，從而，臺灣高等法院台中
      分院自應將全案卷證資料函請有管轄權之法院即臺灣桃園
      地方法院依法審理。
  (二)、臺灣高等法院臺中分院未察，竟將全案卷證函送臺灣高等
      法院臺中分院檢察署，而臺灣高等法院台中分院檢察署亦
      未將該案卷移送臺灣桃園地方法院審理，竟又以九十二年
      四月三日中分檢茂清字第○○四二九一號令，將被告甲○
      ○此部分犯行之卷證資料移送臺灣臺中地方法院檢察署依
      法辦理（經該署於九十二年四月九日簽請另分九十二年度
      偵字第七九八六號案件偵辦），復經該署檢察官於九十二
      年四月十八日呈請臺灣高等法院檢察署檢察長將案件核轉
      有管轄權之臺灣桃園地方法院檢察署偵辦，經臺灣高等法
      院檢察署檢察長於九十二年五月五日以檢紀閏字第六一九
      七號令，准將臺灣臺中地方法院檢察署九十二年偵字第七
      九八六號被告甲○○毒品案件移轉臺灣桃園地方法院檢察
      署，並檢附卷證資料移請偵辦，亦有簽呈二紙及臺灣高等
      法院檢察署九十二年五月五日檢紀閏字第六一九七號令在
      卷可稽（見臺灣臺中地方法院檢察署九十二年偵字第七九
      八六號卷第十頁、二十二頁、臺灣桃園地方法院檢察署九
      十二年度偵字第八三二九號卷第一頁）。此時受移轉之臺
      灣桃園地方法院檢察署本應將該案卷證資料，逕送臺灣桃
      園地方法院審理。詎臺灣桃園地方法院檢察署未察，竟將
      被告甲○○此部分所涉犯行另簽分該署九十二年偵字第八
      三二九號案號，連同被告甲○○其他犯行（即前開被告有
      罪部分）簽分之該署九十二年偵字第一四八三號案號，以
      被告甲○○違反毒品危害防制條例案件，已經臺灣桃園地
      方法院檢察署九十一年偵字第一七○○九號提起公訴，因
      被告甲○○所涉二件犯罪事實與已起訴之事實有連續犯之
      裁判上一罪之關係，而移送併案審理，嗣經臺灣桃園地方
      法院九十二年重訴字第一號判決以該案被告論罪科刑之犯
      罪事實，與臺灣桃園地方法院檢察署九十二年偵字第八三
      二九號及九十二年偵字第一四八三號案號移送併案之犯罪
      事實，無裁判上一罪之關係，無從併為審理，而將案件退
      由檢察官另為適法處理。而臺灣桃園地方法院檢察署檢察
      官竟再另簽分本件起訴案號即九十三年度偵字第七三四九
      號案件，就被告甲○○此部分業經臺灣臺中地方法院檢察
      署檢察官合法起訴，且已經判決管轄錯誤而移送於臺灣桃
      園地方法院之犯罪事實，連同本件有罪部分之犯罪事實（
      即前開臺灣桃園地方法院檢察署九十二年偵字第一四八三
      號案件），合併提起公訴，則臺灣桃園地方法院檢察署檢
      察官就被告甲○○此部分（即九十一年二月五日查獲意圖
      販賣而持有第一級毒品）顯係就已經起訴之犯罪事實，重
      行起訴至明。
  (三)、另查：臺灣台中地方法院檢察署九十一年度偵字第二八四
      一號案起訴書所記載之「犯罪事實」，與臺灣桃園地方法
      院檢察署九十三年度偵字第七三四九號起訴書之「犯罪事
      實」，其基本社會事實相同（最高法院九十四年度台上字
      第五二七五號判決採同一見解），前者起訴法條認為被告
      甲○○涉有「毒品危害防制條例第四條第一項」之販賣第
      一級毒品海洛因罪嫌，後者起訴法條認被告甲○○所為，
      係犯「毒品危害防制條例第五條第一項」意圖販賣而持有
      第一級毒品海洛因罪嫌，雖前後二起訴書所載「起訴法條
      」並不相同，惟查「犯罪事實已否起訴，以起訴書所記載
      之犯罪事實為準，不以所引法條為依據」，最高法院93年
      度台上字第3401號判決採同一見解，是以原審對被告甲○
      ○此部分被重行起訴之犯罪事實，仍應依刑事訴訟法第三
      百零三條第二款規定諭知公訴不受理，竟對被告甲○○實
      體上為有罪之判決，於法自有未合。
  (四)、另本件檢察官起訴書，認為被告甲○○先後二次所犯毒品
      危害防制條例第五條第一項意圖販賣而持有第一級毒品海
      洛因之行為（即九十一年二月五日被查扣與九十一年二月
      二十一日被查扣），時間緊接，所犯構成要件相同之罪名
      ，顯係基於概括之犯意為之，應論以連續犯等語，關於九
      十一年二月五日被查獲之犯行，係重行起訴，已如前述，
      則檢察官認為有連續犯裁判上一罪之「九十一年二月二十
      一日被查獲之犯行」，應為臺灣台中地方法院檢察署九十
      一年度偵字第二八四一號起訴效力所及，亦係屬於「已經
      提起公訴之案件，在同一法院重行起訴」之情形，依刑事
      訴訟法第三百零三條第二款之規定，亦應為不受理之諭知
      ，詎原審竟為有罪判決，亦有未合。
  (五)、被告甲○○上訴意旨以此部分犯行，與本院另案九十三年
      上訴字第一九○三號（第一審為臺灣桃園地方法院九十二
      年重訴字第一號案件）判決之犯罪事實有連續犯之裁判上
      一罪之關係為由，指摘原審判決不當，固無理由，惟原判
      決關於被告甲○○先後二次共同意圖販賣而持有上開第一
      級毒品海洛因罪部分暨定執行，既存有前揭瑕疵而無可維
      持，自應由本院將原判決關於被告甲○○先後二次共同意
      圖販賣而持有第一級毒品海洛因罪部分撤銷改判，並諭知
      此部分公訴不受理之判決。
三、本案不受理判決後之處理方式
  (一)、關於「於九十一年二月五日在甲○○使用之車牌號碼九Ｐ
      ─五七○一號自小客車內，查獲海洛因六包（毛重七六二
      點四公克）」部分（臺灣臺中地方法院檢察署九十一年度
      偵字第二八四一號偵查卷、臺灣臺中地方法院九十一年度
      重訴字第七九五號審判卷、重訴緝字第五六九號審判卷、
      本院臺中分院九十二年度上重訴字第八號審判卷），業經
      法院判決管轄錯誤，並移送於臺灣桃園地方法院確定，故
      此部分應函送臺灣桃園地方法院審判。
  (二)、關於「九十一年二月二十一日被查獲扣第一級毒品海洛因
      一大包（毛重二七四．五公克）」部分（臺灣桃園地方法
      院檢察署九十一年偵字第四六四五號偵查卷、九十二年度
      偵字第一四八三號偵查卷、九十三偵字第七三四九號偵查
      卷、臺灣桃園地方法院九十三年度重訴字第八Ｏ號審判卷
      ），因檢察官起訴書，認為被告甲○○先後二次所犯毒品
      危害防制條例第五條第一項意圖販賣而持有第一級毒品海
      洛因之行為（即九十一年二月五日被查獲與九十一年二月
      二十一日被查獲），時間緊接，所犯構成要件相同之罪名
      ，顯係基於概括之犯意為之，應論以連續犯，故應由臺灣
      桃園地方法院檢察署檢察官，以「移送併辦意旨書」將此
      部分，移送臺灣桃園地方法院合一審判。
據上論斷，應依刑事訴訟法第三百六十九條第一項、第三百六
十四條、第三百零三條第二款，判決如主文。
本案經檢察官黃東焄到庭執行職務。
中    華    民    國    95    年    1     月    26    日
                  刑事第一庭審判長法  官  蔡  長  溪
                                  法  官  陳  春  秋
                                  法  官  林  俊  益
以上正本證明與原本無異。
檢察官如不服本判決，應於收受送達後十日內向本院提出上訴書
狀，其未敘述上訴之理由者並得於提起上訴後十日內向本院補提
理由書。
被告就不受理判決部分，不得上訴。
                                  書記官  廖  月  女
中    華    民    國    95    年    1     月    27    日


司法院資訊處製作；財團法人民間司法改革基金會備份。
